【裁判字號】    98,交聲,235
【裁判日期】    980827
【裁判案由】    違反道路交通管理處罰條例聲明異議
【裁判全文】
臺灣苗栗地方法院交通事件裁定         98年度交聲字第235號
原處分機關  交通部公路總局新竹區監理所苗栗監理站
異  議  人
即受處分人  甲○○
                    國民身分證.
上列異議人即受處分人因違反道路交通管理處罰條例案件，對於
交通部公部總局新竹區監理所苗栗監理站於民國98年8 月10日所
為之竹監苗字第裁54-F00000000號處分（原舉發案號：苗栗縣警
察局苗縣警交字第F00000000 號），聲明異議，本院裁定如下：
    主  文
原處分關於罰鍰逾新臺幣參萬玖仟伍佰元部分撤銷。
前項撤銷部分，不罰。
    理  由
一、按汽車駕駛人，駕駛汽車經測試檢定酒精濃度超過規定標準
    者，處新臺幣（下同）15,000元以上60,000元以下罰鍰，並
    當場移置保管該汽車及吊扣其駕駛執照1 年；汽車駕駛人，
    經裁判確定處以罰金低於本條例第92條第3 項所訂最低罰鍰
    基準規定者，應依本條例裁決繳納不足最低罰鍰之部分，道
    路交通管理處罰條例第35條第1 項第1 款、第8 項分別定有
    明文。又汽車駕駛人，有道路交通管理處罰條例第35條第1
    項規定之情形者，應接受道路交通安全講習，同條例第24條
    第1 項第2 款亦有明定。而汽車駕駛人飲用酒類或其他類似
    物後，吐氣所含酒精濃度超過每公升0.25毫克或血液中酒精
    濃度超過百分之0.05以上者，不得駕車，道路交通安全規則
    第114 條第2 款復定有明文。次按酒後駕車經檢察官為緩起
    訴處分，並命被告向公益團體捐款或提供義務勞務者，被告
    係履行檢察官為緩起訴處分命令，此等命令名義上雖非刑罰
    ，但仍是一種特殊的處遇措施，造成被告之財產減少或義務
    增加，性質上亦屬干預人民自由之處分，與刑事制裁無異，
    實質上為刑事處罰。故檢察官為緩起訴處分並命向公益團體
    捐款者，其捐款解釋上亦屬道路交通管理處罰條例第35條第
    8 項所規定之罰金，監理機關雖不得再為行政裁罰，惟若行
    為人所支付之緩起訴處分金，未達道路交通管理處罰條例第
    92 條第3項所訂最低罰鍰基準規定者（依違反道路交通管理
    事件統一裁罰基準表之規定，駕駛人違反處罰條例第35條第
    1 項第1 款之規定，其吐氣所含酒精濃度超過每公升0.55毫
    克以上者，機車之最低罰鍰為45,000元，小型車之最低罰鍰
    為49,500元），依該條例第35條第8 項之規定，即須補繳不
    足最低罰鍰之部分，始為適法。因此法院僅得就行為人已依
    緩起訴處分為公益捐款部分予以撤銷，並為不罰之諭知；如
    一方面認為行為人依檢察官緩起訴處分命令而為金錢給付，
    與受刑事處罰無異，依行政罰法第26條之規定，監理機關不
    得再行裁罰；一方面卻又認為該等金錢給付不屬於道路交通
    管理處罰條例第35條第8 項所定罰金，無需依該項規定補繳
    不足最低罰鍰部分之差額，理由顯有矛盾。且若緩起訴捐款
    金額低於最低罰鍰金額，亦有失公平，有臺灣高等法院暨所
    屬法院97年法律座談會刑事類提案第39號意旨可參（臺灣高
    等法院98年度交抗字第1543、1745、1895號、臺灣高等法院
    臺中分院98年度交抗字第226 、230 、273 號交通事件裁定
    亦同此旨）。
二、原處分機關略以：異議人即受處分人甲○○於民國97年4 月
    11日23時3 分許，駕駛車牌號碼1035-HB 號自小客車，行經
    苗栗縣頭份鎮○○里○○○路202 號前處，為苗栗縣警察局
    頭份分局頭份派出所警員舉發「酒醉駕車（酒測值0.73MG/L
    ），無肇事」違規，異議人涉及公共危險罪部分，業經臺灣
    苗栗地方法院檢察署檢察官為緩起訴處分確定，爰依道路交
    通管理處罰條例第35條第1 項第1 款（漏載第24條第1 項第
    2 款）暨違反道路交通管理事件統一裁罰標準及處理細則第
    41條規定，於98年8 月10日裁處異議人罰鍰新臺幣（下同）
    49,500元整，吊扣駕駛執照12個月，施以道安講習（駕駛執
    照已於98年8 月10日執行吊扣1 年，此部分均未聲明異議）
    ，原處分並無不法等語。
三、異議人聲明異議意旨略以：竹監苗字第裁54-F00000000號酒
    駕裁決書，因法院已裁決結案，法官裁定愛心捐（應係指由
    臺灣苗栗地方法院檢察署檢察官為緩起訴處分），請法院行
    文給監理所，才不會一罪兩罰等云云。
四、經查：
（一）異議人於97年4 月11日23時3 分許，駕駛車牌號碼1035-H
      B 號自用小客車，行經苗栗縣頭份鎮○○里○○○路202
      號前，經苗栗縣警察局頭份分局頭份派出所警員攔檢測得
      其呼氣酒精濃度達每公升0.73毫克，已逾不得駕駛車輛之
      濃度標準之事實，為異議人所不爭；又異議人因公共危險
      案件，經臺灣苗栗地方法院檢察署檢察官於97年5 月27日
      為緩起訴處分，諭知緩起訴期間1 年，並應向財團法人苗
      栗縣私立華嚴啟能中心支付1 萬元，緩起訴處分於97年6
      月25日經臺灣高等法院臺中分院檢察署以97年度上職議字
      第3651號處分駁回再議而確定在案，故緩起訴期間自97年
      6 月25日起至98年6 月24日止，緩起訴已期滿未經撤銷等
      事實，有前開臺灣苗栗地方法院檢察署緩起訴處分書、臺
      灣高等法院臺中分院檢察署處分書、臺灣高等法院被告前
      案紀錄表等各1 份附卷可憑，應堪認定。
（二）本件異議人酒後超過規定標準而駕駛動力交通工具之行為
      ，同時涉犯道路交通管理處罰條例第35條第1 項第1 款，
      及刑法第185 條之3 之公共危險罪，刑法部分已獲臺灣苗
      栗地方法院檢察署檢察官為緩起訴處分，且處分期間期滿
      未經撤銷確定，異議人並依檢察官指示之負擔條件，向指
      定之公益團體支付1 萬元等情，業如前述。揆諸上揭說明
      ，應認異議人因本件交通違規所應處罰鍰之部分處罰，已
      依刑事法律處罰，惟核其所支付上開具有罰金性質之處分
      金1 萬元，其金額仍低於道路交通管理處罰條例第35條第
      1 項第1 款暨違反道路交通管理事件統一裁罰基準表所定
      之最低罰鍰基準額49,500元，自應依道路交通管理處罰條
      例第35條第8 項規定，就異議人所繳納不足最低罰鍰基準
      額之部分即39,500元部分裁處罰鍰，命其繳納，原處分機
      關漏未斟酌及此，遽對異議人裁處罰鍰49,500元，自有未
      洽，是本件異議人對於罰緩逾39,500元部分之異議為有理
      由，由本院就逾越39,500元之部分予以撤銷，並諭知此撤
      銷之部分不罰。
五、綜上所述，本件異議人確有前述酒後超過規定標準而駕駛動
    力交通工具之行為，然異議人之同一違規行為既經檢察官為
    緩起訴處分確定，並已繳納支付1 萬元，依前揭說明，僅能
    就差額部分予以裁罰，從而，本件異議雖無理由，然原處分
    既有違誤及不當，自應由本院撤銷原處分，並依道路交通管
    理處罰條例第35條第1 項第1 款、第8 項之規定，另行裁處
    如主文第2 項所示之罰鍰，以資適法；此外，異議人僅就罰
    鍰部分之處分聲明異議，故就同裁決內之吊扣駕駛執照12個
    月，施以道安講習部分，既不在聲明異議之範圍內，本院自
    不予審究，附此說明。
六、據上論斷，應依道路交通管理處罰條例第87條第2 項，道路
    交通案件處理辦法第20條前段，裁定如主文。
中    華    民    國    98    年    8     月    27    日
                    交通法庭  法  官  林卉聆
上正本證明與原本無異。
如不服本裁定應於送達後5 日內向本院提出抗告狀。
                              書記官  楊慧萍
中    華    民    國    98    年    8     月    27    日


司法院資訊處製作；財團法人民間司法改革基金會備份。
